---
title: "Analiza kriminala i socio-ekonomskih faktora"
author:
- Jan Grgić
- Bernard Spiegl
- Korina Šimičević
- Dunja Šmigovec
output:
  pdf_document: default
---

```{r setup, include=FALSE}
knitr::opts_chunk$set(echo = TRUE)
```

## Uvod

Cilj ovog projekta je analizirati podatke o kriminalu na području Chicaga bilježene u periodu od godinu dana.

## Učitavanje paketa

```{r echo=T, error=FALSE, warning=FALSE, message=FALSE}
library(dplyr)
```

## Učitavanje podataka

```{r}
chicago_year = read.csv("data/Crimes_-_One_year_prior_to_present.csv")
chicago_pc = read.csv("data/Chicago_poverty_and_crime.csv")
dim(chicago_pc)
dim(chicago_year)
```

## Učitavanje podataka o vremenu

```{r}
#vadi listu datuma
dates <-
  strptime(c(chicago_year$DATE..OF.OCCURRENCE),
           format = "%m/%d/%Y %H:%M:%S %p",
           tz = "America/Chicago")

#vadi listu sati
hours <-
  as.numeric(format(
    strptime(
      chicago_year$DATE..OF.OCCURRENCE,
      format = "%m/%d/%Y %I:%M:%S %p",
      tz = "America/Chicago"
    ),
    format = "%H"
  ))
table(hours)
```

## Podaci o učestalosti kriminala ovisno o dobu dana

```{r}
hist(
  hours + 1,
  breaks = 0:24,
  main = "Učestalost kriminala ovisno o dobu dana",
  xlab = "Sat u danu",
  ylab = "Frekvencija",
  col = "light blue",
  xaxt = "n"
)
axis(side = 1,
     at = seq(0, 24, 2),
     tick = T)
rug(seq(1, 23, 2), ticksize = -0.03, side = 1)
```

```{r}
categories <- unique(chicago_year$PRIMARY.DESCRIPTION)
cat("Kategorije kriminalnih radnji\n")
categories
length(categories)

theft <- chicago_year[chicago_year$PRIMARY.DESCRIPTION == "THEFT", ]
theft_hours <-
  scale(table(as.numeric(format(
    strptime(theft$DATE..OF.OCCURRENCE, format = "%m/%d/%Y %I:%M:%S %p", tz =
               "America/Chicago"),
    format = "%H"
  ))))


homicide <-
  chicago_year[chicago_year$PRIMARY.DESCRIPTION == "HOMICIDE", ]
homicide_hours <-
  scale(table(as.numeric(format(
    strptime(
      homicide$DATE..OF.OCCURRENCE,
      format = "%m/%d/%Y %I:%M:%S %p",
      tz = "America/Chicago"
    ),
    format = "%H"
  ))))

plot(
  homicide_hours,
  type = "l",
  main = "Relativan odnos učestalosti ubojstava i krađa tokom dana",
  xlab = "Sat u danu",
  ylab = "Učestalost",
  xaxt = "n",
  yaxt = "n"
)
lines(theft_hours, col = "red")
lines(homicide_hours, col = "blue")
axis(side = 1,
     at = seq(1, 23, 2),
     tick = T)
rug(seq(0, 24, 2), ticksize = -0.03, side = 1)
legend("topright", c("Krađe", "Ubojstva"), fill = c(rgb(1, 0, 0, 0.5), rgb(0, 0, 1, 0.5)))


```
## Odnos stope ubojstava i BDP per Capita
```{r}
homicide_gdp <-
  data.frame(x = chicago_pc$Per.Capita.Income,
             y = chicago_pc$Assault..Homicide.)
plot(homicide_gdp,
     main = "Stopa ubojstava u ovisnosti o BDP per capita",
     xlab = "BDP per capita (US$)",
     ylab = "Stopa ubojstava (/100 000)")
```
## Odnos stope krađa i BDP per capita
```{r}
```

## Prikaz frekvencija različitih tipova zločina unazad godinu dana
```{r}
table <- table(chicago_year$PRIMARY.DESCRIPTION)
data <- as.data.frame.table(table)


df <- data[order(data$Freq, decreasing = TRUE),]
op <- par(mar = c(12, 4, 1, 2))
barplot(
  df$Freq,
  names.arg = df$Var1,
  las = 2,
  cex.names = 0.6,
  col = "skyblue",
  ylim = range(pretty(c(0, df$Freq))),
  main = "Frekvencije različitih tipova zločina"
)

```

## Prikaz tipova zločina koji su se pojavili manje od 2000 puta unazad godinu dana
```{r}
dfs <- df[df$Freq < 2000, ]
op <- par(mar = c(13, 4, 1, 2))
barplot(
  dfs$Freq,
  names.arg = dfs$Var1,
  las = 2,
  cex.names = 0.7,
  col = "skyblue",
  ylim = range(pretty(c(0, 2000)))
)


```


## Usporedba učestalosti krađa s učestalosti kriminala vezanih uz narkotike

```{r}

```

## Veze između socio-ekonomskih faktora i kategorije kriminala

```{r}

```