---
title: "**Analiza kriminala i socio-ekonomskih faktora**"
author:
- Jan Grgić
- Bernard Spiegl
- Korina Šimičević
- Dunja Šmigovec
output:
  pdf_document: default
header-includes:
  \usepackage{float}
  \floatplacement{figure}{H}
---

```{r setup, include=FALSE}
knitr::opts_chunk$set(echo = TRUE)
```

## Uvod

Cilj ovog projekta je analizirati i vizualno prikazati podatke o kriminalu na području Chicaga bilježene u periodu od godinu dana.

## Učitavanje paketa

```{r echo=T, error=FALSE, warning=FALSE, message=FALSE}
library(dplyr)
```

## Učitavanje podataka

```{r}
chicago_year = read.csv("data/Crimes_-_One_year_prior_to_present.csv")
chicago_pc = read.csv("data/Chicago_poverty_and_crime.csv")
dim(chicago_pc)
dim(chicago_year)
```

## Učitavanje podataka o vremenu

```{r}
#dohvaća listu datuma
dates <-
  strptime(c(chicago_year$DATE..OF.OCCURRENCE),
           format = "%m/%d/%Y %H:%M:%S %p",
           tz = "America/Chicago")

#dohvaća listu sati
hours <-
  as.numeric(format(
    strptime(
      chicago_year$DATE..OF.OCCURRENCE,
      format = "%m/%d/%Y %I:%M:%S %p",
      tz = "America/Chicago"
    ),
    format = "%H"
  ))
table(hours)
```

## Podaci o učestalosti kriminala ovisno o dobu dana

Promotrimo najprije ovisnost frekventnosti kriminalnih aktivnosti o trenutku u danu (Figure \ref{fig:frequency_hist}).\
Inicijalna pretpostavka većine je vjerojatno da su kriminalne aktivnosti najfrekventnije u noćnim satima, ali histogram nam pokazuje drukčije.

```{r frequency_hist1, fig.cap = "Frekventnost kriminalnih radnji u periodu od 24 sata", out.width='0.9\\linewidth'}
hist(
  hours + 1,
  breaks = 0:24,
  main = "Frequency of criminal activities in 24 hours",
  xlab = "Hour",
  ylab = "Frequency",
  col = "light blue",
  xaxt = "n"
)
axis(side = 1,
     at = seq(0, 24, 2),
     tick = T)
rug(seq(1, 23, 2), ticksize = -0.03, side = 1)
```
Razlog ovakvog izgleda histograma je činjenica da sve kriminalne radnje promatramo zajedno, kasnije ćemo vidjeti da uzimanjem određenog tipa kriminala dolazimo do drukčijeg izgleda aktivnosti tokom dana.\


Izdvojimo sad broj kriminalnih djela u 3 različita doba dana: noć koja traje od 22h do 6h, jutro koje traje od 6h do 14h i podne koje smo uzeli da traje od 14h do 22h.
```{r}
day_parts<-ifelse(hours>=22|hours<6,rr2<-3,
                     ifelse(hours>=6&hours<14,rr2<-1,
                            rr2<-2))
mytable<-table(day_parts)
print(mytable)
```

Nakon što smo izdvojili podatke, možemo nacrtati histogram po dijelovima dana.

```{r frequency_hist_day, fig.cap = "Frekventnost kriminalnih radnji po dijelovima dana", out.width='0.9\\linewidth'}
hist(
  day_parts,
  breaks = 0:3,
  main = "Frequency of criminal activities for day parts",
  xlab = "Day part",
  ylab = "Frequency",
  col = "light blue",
  xaxt = "n"
)
axis(side = 1,
     at = seq(0.5, 3, 1),
     labels = c("morning", "afternoon", "night")
     )
```
Iz histograma je očito da se najviše kriminalnih djela događa između 14 i 22h. Sada HI kvadrat testom možemo provjeriti uniformnost ove distribucije, odnosno vidjeti je li ta razlika statistički značajna ili nije. Pretpostavit ćemo da je distribucija uniformna.
Testirajmo hipotezu H0 jesu li kriminalna djela jednako distribuirana po svim djelovima dana, uz hipotezu H1 da nisu jednako distribuirana uz razinu značajnosti alpha = 0.05.

```{r chi squared test}
res<-chisq.test(as.integer(table(day_parts)), p = c(1/3, 1/3, 1/3))
res
```
S obzirom da je p-value < 2.2e-16 izrazito manja od alpha = 0.05, odbacujemo H0 u korist H1 te bismo mogli zaključiti da ova distribucija nije uniformna, odnosno da broj kriminalnih djela nije isti u svakom dobu dana. Naravno, treba pripaziti i na veličinu podataka. S obzirom na velik broj podataka, može se dogoditi da se odbaci H0 u korist H1 kad to nije trebalo napraviti, ali s obzirom na izgled dijagrama, slažemo se s odbacivanjem H0 u korist H1.

## Kategorije kriminala u datasetu
```{r}
categories <- unique(chicago_year$PRIMARY.DESCRIPTION)
categories
length(categories)
```

## Prikaz frekvencija različitih kategorija zločina unazad godinu dana

U nastavku (Figure \ref{fig:category_frequencies}) možemo vidjeti da je su najčešći lakši oblici zločina što je bilo i za očekivati.
```{r category_frequencies, fig.cap = "Frekventnost kategorija unazad godinu dana", out.width='0.9\\linewidth'}
table <- table(chicago_year$PRIMARY.DESCRIPTION)
data <- as.data.frame.table(table)


df <- data[order(data$Freq, decreasing = TRUE),]
op <- par(mar = c(12, 4, 1, 2))
barplot(
  df$Freq,
  names.arg = df$Var1,
  las = 2,
  cex.names = 0.6,
  col = "skyblue",
  ylim = range(pretty(c(0, df$Freq))),
  main = "Frequency of different crime activities"
)

```

## Prikaz kategorija zločina koji su se pojavili manje od 2000 puta unazad godinu dana

Promotrimo li kategorije zločina koje s frekvencijama manjim od 2000 (Figure \ref{fig:sub_2000}) uočavamo možemo vidjeti međusoban odnos frekventnosti težih kriminalnih radnji.
```{r sub_2000, fig.cap = "Kategorije kriminala s frekvencijom <2000", out.width='0.9\\linewidth'}
dfs <- df[df$Freq < 2000, ]
op <- par(mar = c(13, 4, 1, 2))
barplot(
  dfs$Freq,
  names.arg = dfs$Var1,
  las = 2,
  cex.names = 0.7,
  col = "skyblue",
  ylim = range(pretty(c(0, 2000))),
  main = "Crimes with a frequency <2000"
)


```

## Prikaz relativnog odnosa količine ubojstava i krađa u periodu od 24 sata

U nastavku možemo vidjeti graf koji prikazuje relativan odnos frekventnosti krađa i ubojstava u periodu od 24 sata (Figure \ref{fig:homicide_theft}).\
S obzirom da su podaci skalirani radi se isključivo o relativnom prikazu.\
Uočljivo je da se ubojstva češće događaju u kasnijim satima i tokom noći dok su krađe češće sredinom dana.
```{r homicide_theft, warning=FALSE, fig.cap = "Prikaz relativnog odnosa količine ubojstava i krađa u periodu od 24 sata", out.width='0.9\\linewidth'}
theft <- chicago_year[chicago_year$PRIMARY.DESCRIPTION == "THEFT",]
theft_hours <-
  scale(table(as.numeric(format(
    strptime(theft$DATE..OF.OCCURRENCE, format = "%m/%d/%Y %I:%M:%S %p", tz =
               "America/Chicago"),
    format = "%H"
  ))))


homicide <-
  chicago_year[chicago_year$PRIMARY.DESCRIPTION == "HOMICIDE",]
homicide_hours <-
  scale(table(as.numeric(format(
    strptime(
      homicide$DATE..OF.OCCURRENCE,
      format = "%m/%d/%Y %I:%M:%S %p",
      tz = "America/Chicago"
    ),
    format = "%H"
  ))))


plot(
  homicide_hours,
  type = "l",
  main = "Comparison of relative frequencies of homicide and theft in 24 hours",
  xlab = "Hour",
  ylab = "Frequency",
  xaxt = "n",
  yaxt = "n"
)
lines(theft_hours, col = "red")
lines(homicide_hours, col = "blue")
axis(side = 1,
     at = seq(1, 23, 2),
     tick = T)
rug(seq(0, 24, 2), ticksize = -0.03, side = 1)
legend("bottomright", c("Theft", "Homicide"), fill = c(rgb(1, 0, 0, 0.5), rgb(0, 0, 1, 0.5)))

```


## Učestalost krađa i kriminala vezanih uz narkotike

```{r theft_narcotics, warning=FALSE, fig.cap = "Učestalost krađa i kriminala vezanih uz narkotike", out.width='0.9\\linewidth'}

theft_crimes <- c("THEFT", "ROBBERY", "BURGLARY")
theft <- chicago_year[chicago_year$PRIMARY.DESCRIPTION %in% theft_crimes,]
narcotic_crimes <- c("NARCOTICS", "OTHER NARCOTIC VIOLATION")
all_narocitcs <- chicago_year[chicago_year$PRIMARY.DESCRIPTION %in% narcotic_crimes,]
x <- nrow(theft)
n <- nrow(theft) + nrow(all_narocitcs)
x
res <- prop.test(x, n, p = 0.5, correct = FALSE,
              alternative = "greater")

res
```
p-vrijednost manja od 0.05, odbacujemo H0 u prilog H1

## Odnos stope ubojstava i BDP per Capita
Promatranjem odnosa stope ubojstava i BDP per Capita (Figure \ref{fig:homicide_gdp}) uočavamo da su stope ubojstava znatno veće u područjima nižeg BDP per Capita.\
Jedan od razloga takvog trenda može biti raslojenost populacije po kvartovima, pa tako bogatiji dio populacije živi u sigurnijim kvartovima sa manje kriminala.
```{r homicide_gdp, fig.cap = "Odnos stope ubojstava i BDP per Capita", out.width='0.9\\linewidth'}
homicide_gdp <-
  data.frame(x = chicago_pc$Per.Capita.Income,
             y = chicago_pc$Assault..Homicide.)
plot(homicide_gdp,
     main = "Homicide rate in relation to GDP per capita",
     xlab = "GDP per capita (US$)",
     ylab = "Homicide rate (n/100 000)")
```
## Odnos stope krađa i BDP per capita msm da je nespojivo, krade imamo samo u chicago_year, a tamo ne znamo BDP

## Pad kriminala vezan uz koronavirus
Sljedeći graf prikazuje fascinantu činjenicu o smanjenju broja kriminalnih djela nakon početka pandemije koronavirusa i lockdowna. Prikaz je informativan te nećemo ulaziti u detaljniju analizu.

```{r theft_vs_narcotics, fig.cap = "Pad kriminala nakon pandemije koronavirusa - informativno", out.width='0.9\\linewidth'}

theft <- chicago_year[chicago_year$PRIMARY.DESCRIPTION == "THEFT",]
theft_dates <-
  table(as.Date(
    strptime(theft$DATE..OF.OCCURRENCE, format = "%m/%d/%Y %I:%M:%S %p", tz =
               "America/Chicago"),
  ))

narcotics <-
  chicago_year[chicago_year$PRIMARY.DESCRIPTION == "NARCOTICS",]
narcotics_dates <-
  table(as.Date(
    strptime(narcotics$DATE..OF.OCCURRENCE, format = "%m/%d/%Y %I:%M:%S %p", tz =
               "America/Chicago"),
  ))

all_crimes <-
  table(as.Date(
    strptime(chicago_year$DATE..OF.OCCURRENCE, format = "%m/%d/%Y %I:%M:%S %p", tz =
               "America/Chicago"),
  ))

plot(
  theft_dates,
  type = "l",
  main = "Criminal acts decrease during lockdown",
  xlab = "Date",
  ylab = "Number of crimes",
  ylim=c(0,750)
)
lines(all_crimes, col = "green")
lines(theft_dates, col = "red")
lines(narcotics_dates, col = "blue")
legend("topright", c("All crimes", "Theft", "Narcotics"), fill = c(rgb(0, 1, 0, 0.5), rgb(1, 0, 0, 0.5), rgb(0, 0, 1, 0.5)))


```


## Zavisnosti različitih socio-ekonomskih faktora
Prije nego što krenemo na veze između socio-ekonomskih faktora i kategorije kriminala, prvo nas zanima kakve su zavisnosti između različitih socio-ekonomskih faktora. U tu svrhu, napravili smo korelacijsku matricu.

```{r}
library(corrplot)
matrixData <- chicago_pc[, c(-1, -2, -3, -4)]
matrix <- cor(matrixData)
matrix
```
Uzmimo na primjer varijablu Below.Poverty.Level i pogledajmo kako se ona ponaša.
Najveću pozitivnu korelaciju smo dobili za par varijabli Below.Poverty.Level i Unemployment (0.76). Dosta dobru negativnu korelaciju dobili smo za par varijabli Below.Poverty.Level i Per.Capita.Income (-0.53). Možemo zaključiti da je nezaposlenost veliki razlog zašto netko živi ispod granice siromaštva. Iz negativne korelacije između Below.Poverty.Level i Per.Capita.Income mogli bismo pretpostaviti da su kvartovi eventualno grupirani po socijalnom statusu te bogatiji kvartovi imaju manje siromašnih ljudi.

Za varijable Unemployment i Crowded.Housing dobivamo slabu pozitivinu korelaciju (0.14). Za te smo varijable očekivali pozitivnu korelaciju. Naime, ako netko nema posao onda vjerojatno nema ni dovoljno za stanarinu koja bi odgovarala veličini prostora koji je potreban za zdrav život. Međutim broj koji smo dobili je puno manji od očekivanog.

Kako smo dobili broj koji je blizu 0, ovaj primjer je dobar kandidant da napravimo korelacijski test.

```{r}
cor.test(chicago_pc$Unemployment, chicago_pc$Crowded.Housing)
```
P-vrijednost testa je 0.2105. To znači da u slučaju da varijable Unemployment i Crowded.Housing nisu u nikakvoj korelaciji (tj. korelacija je 0), vjerojatnost da dobijemo pozitivnu korelaciju od 0.144 i više je 21%. Možemo posumnjati u pozitivnu korelaciju ove dvije varijable. 

Od drugih očekivanih vrijednosti imamo Per.Capita.Income i No.High.School.Diploma (-0.71). Ima smisla da su kvartovi siromašniji što je manji stupanj edukacije ljudi koji žive tamo.
Također ako manji Dependecy znači zdraviju i bogatiju ekonomiju, onda također očekujemo da će varijable Dependecy i Per.Capita.Income biti jako negativno korelirane što i jesu (-0.76).

Najveća vrijednost koja nije korelacija varijable sa samom sobom vidimo u slučaju No.High.School.Diploma i Crowded.Housing (0.91). Ovo je dosta zanimljiv i na prvi pogled jako neočekivani rezultat koji smo dobili. Sljedće što smo napravili je test.

```{r}
cor.test(chicago_pc$No.High.School.Diploma, chicago_pc$Crowded.Housing)
```
Vidimo da je 95%-tni interval između 0.85 i 0.93. Zaključujemo da su ove dvije varijable zaista jako zavisne. Iz tog razloga, možemo zaključiti da manjak obrazovanja najviše pridonosi prenatrpanim domovima. Međutim još uvijek ne znamo objasniti zašto je to tako. 

Ovo je dobar primjer da probamo napraviti linearnu regresiju i pogledamo kako to sve izgleda (Figure \ref{fig:regression}).

```{r}
x <- as.matrix(chicago_pc[8]) #No.High.School.Diploma
y <- as.matrix(chicago_pc[6]) #Crowded.Housing

reg1 <- lm(y ~ x, chicago_pc)

summary(reg1)

```
```{r regression1, fig.cap = "Prikaz linearne regresije", out.width='0.9\\linewidth'}
plot(
  x,
  y,
  pch = 16,
  cex = 1.3,
  col = "lightgreen",
  xlab = "Percentage of people without high school diploma",
  ylab = "Percentage of people living in crowded houses",
)
abline(lm(y ~ x), col = "pink", lwd = 2)
```
Probat ćemo dodati i Per.Capita.Income u ovu priču i pogledati kako se model ponaša u toj situaciji.

```{r}
x1 <- as.matrix(chicago_pc[9]) #Per.Capita.Income

reg2 <- lm(y ~ x + x1, chicago_pc)

summary(reg2)
```
Vidimo da smo dobili nešto bolji model. Smanjili smo std. error svih koeficijenata, povećali smo značajnost koeficijenta b0 i povećali smo koeficijent determinacije. Sljedeće što trebamo napraviti je pogledati standardizirane reziduale. 

```{r}
reg2.stdres = rstandard(reg2)
plot(chicago_pc$No.High.School.Diploma, reg2.stdres, 
     xlab = "No high school diploma",
     ylab = "Standardized residuals")
 abline(0, 0)
```
Vidimo da su skoro sve osim nekoliko vrijednosti između -2 i 2 što je vrlo prihvatljivi rezultat. Skoro identičnu sitauciju dobivamo ako ubacimo Per.Capita.Income i Crowded.Housing.


## Veze između socio-ekonomskih faktora i kategorije kriminala

### Kategorija Firearm related

Kategorija kriminala koju najprije promatramo je Firearm.related. Prvo ćemo napraviti korelacijsku matricu da dobijemo dojam kako se brojke kreću i od kojih varijabli bismo mogli krenuti raditi regresijski model.

```{r}
matrixData2 <- chicago_pc[, c(-1, -2, -3)]
matrix2 <- cor(matrixData2)
matrix2[,1]
```

Firearm.related i Unemployment imaju najveći korelacijski koeficijent pa ćemo započeti graditi regresijski model s tom varijablom.

```{r}
x1 <- as.matrix(chicago_pc[10]) #Unemployment
y <- as.matrix(chicago_pc[4]) #Firearm.related
reg <- lm(y ~ x1, chicago_pc)

summary(reg)
```

```{r regression2, fig.cap = "Prikaz linearne regresije", out.width='0.9\\linewidth'}
plot(
  x1,
  y,
  pch = 16,
  cex = 1.3,
  col = "lightgreen",
  xlab = "Percentage of unemployed people",
  ylab = "Firearm related crimes per 100 000",
)
abline(lm(y ~ x1), col = "pink", lwd = 2)
```
Slika i regresija koju smo dobili nije loša, međutim odmah primjećujemo da imamo stršećih vrijednosti. Također vidimo da nam koeficijent b0 nije statistički značajan. Primjenjujući transformaciju nad x1, pokušat ćemo dobiti nešto bolju regresiju.


```{r}
x1 <- as.matrix(chicago_pc[10]) #Unemployment
y <- as.matrix(chicago_pc[4]) #Firearm.related
reg <- lm(y ~ log(x1), chicago_pc)

summary(reg)
```
Ako primjenimo logaritamsku transformaciju, koeficijent b0 postaje jako značajan, a i koeficijent determinacije se povećao, te F-test daje puno bolje rezultate. 


```{r regression, fig.cap = "Prikaz linearne regresije", out.width='0.9\\linewidth'}
plot(
  log(x1),
  y,
  pch = 16,
  cex = 1.3,
  col = "lightgreen",
  xlab = "Percentage of unemployed people",
  ylab = "Firearm related crimes per 100 000",
)
abline(lm(y ~ log(x1)), col = "pink", lwd = 2)
```
Na slici se još uvijek primjećju stršeće vrijednosti. 

Sljedeće dvije varijable koje su u velikoj korelaciji su Below.Poverty.Level i Dependency. Obije varijable su visoko korelirane s varijablom Unemployment što smo promatrali prije. 

```{r}
x1 <- as.matrix(chicago_pc[10]) #Unemployment
x2 <- as.matrix(chicago_pc[7]) #Dependency
y <- as.matrix(chicago_pc[4]) #Firearm.related
reg <- lm(y ~ log(x1) + x2, chicago_pc)

summary(reg)
```
 Ako dodamo varijablu Dependacy u model, on se nije puno poboljšao, štoviše varijabla je statistički neznačajna.
 
```{r}
x1 <- as.matrix(chicago_pc[10]) #Unemployment
x2 <- as.matrix(chicago_pc[7]) #Dependency
x3 <- as.matrix(chicago_pc[5]) #Below.Poverty.Level
y <- as.matrix(chicago_pc[4]) #Firearm.related
reg <- lm(y ~ log(x1) + x2 + x3, chicago_pc)

summary(reg)
```
Te ako dodamo i varijablu Below.Poverty.Level dobivamo sličnu stvar što je i očekivano. Sve tri varijable su dosta zavisne te ne dobivamo puno novih informacija.
 
Iz tog razloga ćemo izbaciti te varijable iz modela.

Tražimo neku drugu varijablu koja nije jako kolerirana s našom prvom odabranom varijablom i tražimo onu koja daje trenutačno najbolji model. Dolazimo do rezultata da je to varijabla No.High.School.Diploma.
```{r}
x1 <- as.matrix(chicago_pc[10]) #Unemployment
x2 <- as.matrix(chicago_pc[8]) #No.High.School.Diploma
y <- as.matrix(chicago_pc[4]) #Firearm.related
reg <- lm(y ~ log(x1) + x2, chicago_pc)

summary(reg)
```
Tražimo postoji li još kakva varijabla koja bi mogla pridonjeti modelu.

Ako vizualiziramo parove Per.Capita.Income, Firearm.related možemo uočiti pravilnost. U siromašnijim kvartovima, kriminal koji uključuje vatreno oružje je puno češće nego u bogatijim kvartovima. Štoviše, uočavamo eksponencijalni pad pa ćemo primjeniti transformaciju podataka nad tom varijablom.
 
```{r}
plot(
  chicago_pc$Per.Capita.Income,
  y,
  pch = 16,
  cex = 1.3,
  col = "lightgreen",
  xlab = "Per capita income",
  ylab = "Firearm related crimes per 100 000",
)
```

```{r}
x1 <- as.matrix(chicago_pc[10]) #Unemployment
x2 <- as.matrix(chicago_pc[8]) #No.High.School.Diploma
x3 <- as.matrix(chicago_pc[9]) #Per.Capita.Income
y <- as.matrix(chicago_pc[4]) #Firearm.related
reg <- lm(y ~ log(x1) + x2 + log(x3), chicago_pc)

summary(reg)

```
Dodavanjem ostalih dviju varijabli Crowded.Housing i Below.Poverty.Level nismo dobili bolji model. To ima smisla jer Crowded.Housing je u izrazito jakoj korelaciji s No.High.School.Diploma, a Below.Poverty.Level je u takvom odnosu s varijablom Unemployment. Iz tog razloga, ove dvije varijable ne donose puno novih informacija koje bi značajno poboljšale model.

Sada je vrijeme da testiramo model i vidimo zadovoljala li model sve pretpostavke.

Provjeravamo homogenost varijanci. Kako bi vrijedila ta pretpostavka, trebamo dobiti što bolju moguću horizontalnu liniju. 

```{r}
plot(reg, 3)
```
Dobar znak bi bio da smo dobili horizontalnu liniju, vidimo donekle horizontalnu liniju ali ne možemo na temelju ovoga zaključiti jesu li varijance homogene. Zato radimo ncvTest (Non-Constant Error Variance Test) čija je nulta hipozeta da su varijance konstantne, tj. homogene.

```{r}
library(car)
ncvTest(reg)
```
Test kaže da naše varijance nisu homogene. To možemo popraviti tako da napravimo transformaciju nad y vrijednosti regresije. 

```{r}
x1 <- as.matrix(chicago_pc[10]) #Unemployment
x2 <- as.matrix(chicago_pc[8]) #No.High.School.Diploma
x3 <- as.matrix(chicago_pc[9]) #Per.Capita.Income
y <- as.matrix(chicago_pc[4]) #Firearm.related
reg <- lm(log(y) ~ log(x1) +  x2 + log(x3), chicago_pc)

summary(reg)
```
Sada testiramo zadovoljava li ovakav model uvjet homogenosti varijance. 

```{r}
plot(reg, 3)
```
Linija izgleda puno pravilnije. 

```{r}
ncvTest(reg)
```
Model sada prolazi test. 

Dalje testiramo nezavisnost pomoću Durbin-Watson testa.

```{r}
durbinWatsonTest(reg)
```
Na razini značajnosti od 0.05, ne možemo odbaciti nul-hipotezu koja je da su reziduali nezavisni.

Dalje gledamo normalnost reziduala.

```{r}
plot(reg, 2)
```
Reziduali ne prate najbolje liniju koju trebaju, pa radimo test.

```{r}
library(MASS)
sresid <- studres(reg) 
shapiro.test(sresid)
```
Na razini značnajnosti od 0.05 odbacujemo nul hipotezu da su reziduali normalno distribuirani.

### Kategorija Assault Homicide

Promotrimo sada kategoriju Assault Homicide i njezinu korelaciju s drugim faktorima. 

```{r}
matrixHomicide <- chicago_pc[,c(-1, -2, -4)]
corMatrixHomicide <- cor(matrixHomicide)
corMatrixHomicide[,1]

```
Kao i kod kriminala vezanih za vatrena oružja vidimo jaku korelaciju s Nezaposlenošću.

